【裁判字號】    91,訴,6191
【裁判日期】    920606
【裁判案由】    返還借款
【裁判全文】
臺灣臺北地方法院民事判決  九十一年度訴字第六一九一號
    原      告
    即反訴被告  丙○○
                            送.
    被      告
    即反訴原告  乙○○      住台北市○○路二○一號六樓
    訴訟代理人  呂偉誠律師
右當事人間請求返還借款事件，本院判決如左：
    主    文
原告之訴及假執行之聲請均駁回。
反訴原告之訴及假執行之聲請均駁回。
訴訟費用由原告負擔。
反訴訴訟費用由反訴原告負擔。
    事    實
甲、原告方面：
壹、聲明：
一、本訴部分：
（一）被告應給付原告新台幣（下同）八十三萬二千六百元，及自附表一所列之日起
      至清償日止，按年息百分之五計算之利息。
（二）原告願供擔保，請准宣告假執行。
二、反訴部分：
（一）反訴原告之訴駁回。
（二）如受不利判決，願供擔保請准宣告免為假執行。
貳、陳述：
一、本訴部分：
（一）被告於民國九十年三月二十九日起至九十一年六月十日止，陸續向原告借貸如
      附表一所示之款項，金額合計八十三萬二千六百元，惟經原告多次催討，被告
      竟否認債務存在，爰依法請求被告如數返還。
（二）對被告抗辯之陳述：
  １、被告要求原告舉證「兩造有全權委託操作契約」，惟被告實已承認有此代理契
      約存在之事實，原告無須再負舉證責任：
    (1)被告訴訟代理人於九十二年三月十三日言詞辯論論筆錄第二頁第十七至十八行
      ，親口承認「：：：，本件是原告與被告間個人的全權委託契約」。
    (2)被告在三月十三日提供之辯論意旨狀第三頁第八至第九行具體陳述「：：：，
      雙方乃約定，由反訴原告前開銀行帳戶提供資金及以前開證券交易帳戶，委由
      反訴被告代為操作股票」。
    (3)同前份辯論意旨狀第四頁第十行「本件委託全權代操作，：：：」。
    (4)同前份辯論意旨狀第六頁第九行「：：：，惟查本件係反訴原告陸續以數百萬
      元資金供反訴被告全權代為操作買賣。」
  ２、關於「兩造約定，被告承諾交付原告操作淨利百分之二十」，說明如下：
    (1)依上述說明，被告既已承認「兩造有全權委託代操作契約存在」，則依民法第
      五百二十八條，「稱委任者，謂當事人約定，一方委託他方處理事務，他方允
      為處理之契約」，職是兩造委任關係成立。本件委任關係既已成立，則依民法
      第五百二十九條至五百三十五條，受任人得向委任人約定報酬，因此「兩造約
      定，被告承諾交付原告操作淨利百分之二十」，實屬合情、合理、合法。
    (2)本件全權委託代理操作雖僅為兩造口頭約定「被告承諾交付原告操作淨利百分
      之二十」，然上開約定為「諾成契約」，依法仍屬有效。
    (3)鑑於開始操作以來，不論每月、每季累積結算皆為虧損（被告九十一年十二月
      二十七日民訴答辯暨反訴起訴狀附表一第九欄，附件一），既為虧損，被告自
      無須給付原告操作淨利的百分二十，既無淨利交付情形產生，原告何從舉證。
  ３、被告於九十二年三月十三日辯論意旨狀第二頁第十五行至十六行「至於原告所
      提出其所謂轉帳交易紀錄，充其量僅能證明有金錢之交付」，足證原告有交付
      被告資金事實。
  ４、被告於九十二年三月十三日民事辯論意旨狀第六頁第二行至第七行「惟查前開
      反訴被告．．．反訴被告竟指為其代向第三人借貨匯入金錢，意圖用以主張前
      開反訴原告九十年七月三十一日所給付二萬元報酬為其代向第三人借款云云，
      顯見反訴被告虛構杜撰之情不言自明」。經查原告確曾應被告所託，代其向第
      三人陳玉禎小姐商借陸萬捌仟元，此筆款項係於九十年六月十五日由陳小姐台
      北銀行--000000000000帳號轉入被告第一銀行中和分行--00000000000帳號，
      之後在原告履次催討下，始於九十年七月三十一日先償還新台幣貳萬元整，此
      款項雖匯入原告中和農會00000000000000帳號，然原告旋即於當日將此款項匯
      入陳小姐誠泰銀行000000000帳號，顯見原告所言不假，至於因原告疏失而在
      「代向第三人借款金額與日期」陳述有誤，特此予以更正。且更可清楚證明被
      告於九十年七月三十一日匯入之二萬元，並非如其所稱淨利二分之一，而係歸
      還第三人借款之用途，被告既有還款事實，足證本件消費借貸關係成立。
（三）若被告仍因兩造之間未曾訂立借據而否認此事，則因原告與被告並無債務或債
      務移轉之法律關係存在，因此自可構成民法第一百七十九條不當得利，職是原
      告追加請求權基礎，請求依民法第一百八十一條、一百八十二條判決被告應償
      還原告此不當得利款項。
二、反訴部分：
（一）反訴原告稱「兩造已達成虧損全由反訴被告負擔」，並據此要求反訴被告償還
      反訴原告操作虧損貳佰零柒萬伍仟貳佰貳拾柒元部份並非事實：
  １、本件兩造既已存在委任關係，則依民法第五百二十八條至第五百三十五條，受
      任人處理委任之事務，其結果無論利與害，均由委任人受之。今反訴原告宣稱
      「兩造有操作虧損，則虧損全由反訴被告負擔」，此內容根本乖離人性，荒謬
      至極，且按當事人主張有利己之事實者，就其事實應負舉證責任。
  ２、反訴原告既稱「兩造有操作虧損全由反訴被告負擔」，那麼反訴原告根本不用
      負擔任何虧損風險，既無須負擔虧損，那麼反訴原告又何需在一開始操作前，
      便陸續從九十年二月十三日起先後匯入數百萬元款項（見反訴原告九十一年十
      二月二十七日民事答辯既反訴起訴狀被證四第三頁，附件六）？且根據同一資
      料來源，反訴原告九十年二月與九十年三月分別虧損321388與279574元，合計
      虧損約陸拾萬元（參被告九十一年十二月十二月二十七日民訴原告答辯暨反訴
      起訴狀附表一第九欄），此款項反訴原告為何從未索取？且反訴被告第一筆借
      款為九十年三月二十九日，金額為柒萬參仟元，對照當日成交明細，正好為補
      其交割款不足餘額（參反訴原告九十一年十二月十二月二十七日民訴答辯暨反
      訴起訴狀被證四第三頁）；再根據同份資料，反訴被告前後商借反訴原告達二
      十七次，每次都是補反訴原告交割款之不足（參反訴原告九十一年十二月十二
      月二十七日民訴答辯暨反訴起訴狀被證附表二），與其虧損金額根本風馬牛不
      相干，反訴原告所謂「兩造已達成協議，操作虧損全由反訴被告負擔」，此說
      法未免太過天馬行空。
  ３、反訴原告於九十二年三月十三日辯論意旨狀第六頁第九行「惟查本件係反訴原
      告陸續以數百萬元資金供反訴被告全權代為操作買賣」；同前出處，第三頁第
      八至第九行「雙方乃約定，由反訴原告前開銀行帳戶提供資金及以前開證券交
      易帳戶，委由反訴被告代為操作股票」。反訴原告都自己承認由其提供資金委
      由反訴被告代為操作股票，那怎麼會是反訴被告承擔虧損呢？反訴原告為規避
      償還反訴被告借款之實而信口開河，其說法更是不攻而破。
  ４、反訴原告既稱兩造有操作虧損全由反訴被告負擔之約定，那麼為何從頭到尾都
      是反訴被告向反訴原告請求賠款，反而反訴原告直至本件進入訴訟程序，方向
      庭上提出要求反訴被告還款之主張，更與常理不合。
  ５、綜上所述，足證反訴原告所稱：兩造曾有「操作虧損全由反訴被告負擔」之協
      議純屬虛構。其根據上述指稱而向反訴被告請求還款應屬無據。
（二）反訴原告稱兩造已達成「淨利由反訴原告給與反訴被告二分之一」之協定，並
      以九十年七月三十一日匯款二萬元至反訴被告帳戶來支持其論點，亦非事實：
  １、反訴原告於九十二年三月十三日民事辯論意旨狀第四頁第二行至第四行「反訴
      被告於九十年七月二十六日當日代為買賣股票結果扣除交易稅、手續費等後，
      即有四萬四千元獲利，反訴原告亦應反被告之要求於同年七月三十一日轉帳二
      萬元報酬與反訴被告」，既是淨利的二分之一，那麼四萬四千元的一半是二萬
      二千元，與二萬元顯有差距，被告若仍堅稱此二萬元乃為淨利二分之一，請其
      負舉證責任。
  ２、同前出處，反訴原告顯係承認兩造約定的損益分配期間為日結算，既然是日結
      算，那麼為何在九十年二月十三日、二月二十三日、三月十二日、五月四日、
      五月十五日、六月二十二日、六月二十六日、七月十八日、七月十九日、七月
      二十六日、九十一年四月十九日、九十一年五月三日，當日報酬皆超過一萬元
      ，為何反訴原告皆無分配淨利與反訴被告的舉動。
  ３、同前出處，反訴原告若又否認兩造係日結算損益，若以當週結算損益，當週獲
      利伍千壹佰元；若逐月結算、或從開始操作股累積結算，操作皆為虧損。既是
      虧損，反訴原告於九十年七月三十一日交付之二萬元款項能稱為「淨利的二分
      之一」嗎？
  ４、綜上所述，反訴原告此項說法自相矛盾，意圖混淆爭點，應不足採信。
、證據：提出下列證據為證：
  附件一：原告受託買賣股票交易計算損益。
  附件二：原告現金存入、匯款至被告第一銀行帳戶明細表。
  附件三：第三人陳小姐匯款被告第一銀行帳戶之存摺影本。
  附件四：原告將被告轉入之二萬元於同日匯至陳小姐誠泰銀行帳戶之存摺影本。
  附件五：陳小姐誠泰銀行存褶存款對帳單。
  附件六：被告從九十年二月十三日開始操作陸續匯入款項明細表。
  附件七：原告首次借款憑單。
  附件八：原告應被告要求，補交割款不足之借款明細表。
  附件九：操作期間，單日淨利超過壹萬元明細表。
  附件十：九十年七月三十一日當週操作損益明細表。
乙、被告方面：
壹、聲明：
一、本訴部分：原告之訴及假執行之聲請均駁回。及如受不利判決，願供擔保請准宣
    告免為假執行。
二、反訴部分：
（一）反訴被告應給付反訴原告二百零七萬五千二百二十七元，及自反訴起訴狀繕本
      送達反訴被告翌日起至清償日止，按年息百分之五計算之利息。
（二）反訴原告願供擔保，請准宣告假執行。
貳、陳述：
一、本訴部分：
  １、按稱消費借貸者，謂當事人一方移轉金錢或其他代替物之所有權於他方，而約
      定他方以種類、品質、數量相同之物返還之契約。民法第四百七十四條第一項
      定有明文。被告否認原告所主張兩造間存在消費借貸契約。
  ２、由前開規定顯示，消費借貸契約之成立，須當事人有消費借貸契約之合意並交
      付金錢為其成立要件，又按當事人主張有利於己之事實者，就其事實有舉證之
      責任。民事訴訟法第二百七十七條亦定有明文。故本件原告既主張兩造間成立
      消費借貸契約，為被告所否認，原告自應就其所主張兩造間如何有消費借貸契
      約之合意約定乙節，負舉證責任。至於原告所提出其所謂轉帳交易記錄，充其
      量僅能證明有金錢之交付，並無法證明兩造間究如何成立前述借貸契約之合意
      約定存在，況且原告於本院訊問時亦承認兩造間存在證券委託操作契約之關係
      （見本院九十二年一月二日筆錄第三頁），顯非其所主張借貸契約法律關係，
      故原告既未舉證證明其所主張兩造間存在消費借貸契約，其請求應屬無據。
  ３、至於原告九十二年四月十日民事準備三狀第四頁第二點所稱「經查原告確曾應
      被告所託，代其向第三人陳玉禎小姐商借新台幣陸萬捌仟元．．．，足證本件
      消費借貸關係成立」等語，被告予以否認，蓋原告所稱第三人陳玉禎小姐據被
      告查知乃原告之配偶，亦為原告當庭所承認之事實，被告既未曾向原告借貸更
      未曾託原告向該第三人借貸，事實上應是原告自行以其配偶之帳戶匯入款項以
      補其不足交割之差額，至於同年七月卅一日被告匯款給付其委任報酬二萬元，
      原告作何用途？抑或再將其匯入其配偶之帳戶？均與被告無關，況且假如依原
      告前開所稱代被告向其配偶陳玉禎借款且是直接由其配偶匯款與被告等情，且
      若前開被告於同年七月卅一日所匯與原告之款項亦為其所稱「返還陳玉禎借款
      」等情為真實，則衡諸常情，自亦應係由被告直接匯款與陳玉禎還款，何以須
      由被告匯與原告而再匯與其配偶之理？亦足見原告所稱均屬不實。
  ４、至於原告復主張依不當得利法律關係請求乙節，惟查其所追加主張之不當得利
      法律關係與其原主張借貸關係，兩者本為不相容且不同之法律事實，且亦係於
      訴訟中始提出，顯有礙被告防禦方法，依民事訴訟法第二百五十五條規定應屬
      不合法，請予駁回。
  ５、綜上所述，原告主張與事實不符，其主張均屬無據，被告亦予以否認，原告復
      無法舉證以實其說，其請求應屬無理由，請駁回原告之訴。
二、反訴部分：
（一）反訴被告原係擔任「華通證券投資顧問股份有限公司投資經理」乙職（同被證
      一），而於九十年二月間，反訴原告受其要約，於元信證券公司中和分公司（
      九十一年十月一日已更改為日盛證券股份有限公司中和分公司）開立證券交易
      戶（帳號：2 2443號）及於第一商業銀行中和分行開立證券交易轉帳戶（帳號
      ：00000000000號），而因反訴被告向反訴原告誇稱其專業上之能力可以代反
      訴原告操作買賣股票獲利，雙方乃約定，由反訴原告前開銀行帳戶提供資金及
      以前開證券交易帳戶，委由反訴被告代為操作買買股票，倘買賣股票獲利時，
      反訴被告可以獲取該獲利部分之二分之一作為報酬，然倘因反訴被告操作致生
      虧損時，則由反訴被告負責補足反訴原告帳戶中之虧損部分，雙方並出具委託
      買賣股票授權書與元信證券公司。孰料反訴被告自受託代為管理及買賣股票後
      ，非但未有獲利，更連連造成反訴原告帳戶資金之虧損，經查自九十年二月份
      起至九十一年六月份止之受託股票買賣之期間內，總計虧損已達二百八十三萬
      四千八百二十七元，並有元信證券股份有限公司九十年二月至九十一年六月之
      有價證券買賣對帳單足證，而反訴被告亦自九十年四月十三日起至九十一年六
      月六日止，因每一筆交易虧損而應補足交割款項，而由反訴被告陸續匯款至前
      述反訴原告銀行帳戶，亦有銀行存摺交易明細足證，由上開附表二右欄「丙○
      ○依約補繳差額」所載之時間及金額，比對原告起訴狀所檢具之「匯款明細及
      內容」，均相符合；況且反訴被告於九十年七月廿六日當日代為買賣股票結果
      扣除交易稅、手續費等後，即有四萬四千元之獲利，反訴原告亦應反訴被告之
      要求於股款交割次日即同年七月卅一日轉帳二萬元報酬與反訴被告，亦有反訴
      原告轉帳憑證足證。
（二）如前所述，自九十年二月份起至九十一年六月份止，反訴被告負責買賣股票，
      總計造成虧達二百八十三萬四千八百二十七元，亦均有前開附表一及元信證券
      公司交易對帳單足證，而扣除反訴被告已依約補回如前開附表二及被證二號銀
      行存摺交易明細資料所示，合計七十五萬九千六百元，反訴被告應再償還反訴
      原告二百零七萬五千二百二十七元。
（三）關於反訴被告否認兩造間有關操作虧損由反訴被告負責償還乙節，茲補充說明
      如后：
  １、本件由反訴原告提供資金委託反訴被告負責全權代操作，兩造間確實僅有口頭
      約定獲利時反訴被告可獲利潤二分之一作為報酬及損失時由反訴被告負責償還
      補足乙節，雖上開口頭約定為「諾成契約」，依法仍屬有效。
  ２、反訴被告於九十二年一月二日筆錄第三頁稱「原告：我是跟被告簽署全權委託
      的契約」、同筆錄第四頁「原告：全權委託是管理人去操作投資…我獲得的是
      淨利的百分之二十。」等語，則請命反訴被告提出其前開所稱兩造有簽署全權
      委託及其僅獲取百分之二十報酬之契約書何在？至於反訴原告所提出被證二號
      「代理開戶及買賣有價證券授權書」乃係兩造共同出具與證券公司作為開戶及
      表示授權之文件，非反訴被告所稱兩造間有簽署全權委託代操作之契約書（其
      主張之契約應如反訴被告於九十二年二月十三日所呈庭附卷之「全權委託投資
      契約」空白樣本一般），且由卷附日盛證券公司九十二年二月十三日函覆本院
      之說明二所示「．．．故此授權書之作用係為證明委託人確實授權其代理人辦
      理開戶及其他一切相關事務．．．至於委託人與代理人間之權利義務關係，應
      視該二人自行約定之情形而論」等語，亦足佐證，故如反訴被告無法證明有其
      所稱兩造間所簽署之全權委託契約書存在者，顯見反訴被告之主張均為不實；
      再由前開日盛公司函示內容亦足證明委託人與受託人間確實存在自行約定報酬
      及操作責任之情形，亦顯見本件反訴原告前開主張非屬無據。
  ３、再者反訴被告前開筆錄既主張兩造所約定報酬為純利百分之二十云云，則反訴
      被告應舉證證明兩造間何時曾給付其所稱百分之二十報酬之情形存在？此部份
      未見反訴被告舉出任何證明以實其說，反而是反訴原告已舉證曾於九十年七月
      卅一日應反訴被告之要求給付其當次獲利一半即二萬元之報酬之事實存在，就
      舉證責任分配而言，應認反訴原告主張有據。
  ４、反訴被告於前開九十二年四月十日書狀第六頁第一點所主張「反訴原告既稱兩
      造有操作虧損全由反訴被告負擔，那麼反訴原告根本不用負擔任何虧損風險，
      既無須負擔虧損，那麼反訴原告又何需在一開始操作前，便陸續從民國九十年
      二月十三日起先後匯入新台幣數百萬元款項．．．」云云，及同書狀第七頁第
      三點所為相同主張，均顯係顛倒事實之矛盾說詞，本件當初反訴被告要約反訴
      原告時，其係表示其有相當自信之專業能力可以操作獲利，乃邀反訴原告提供
      資金供其全權操作，並要求獲利時分配二分之一之高額利潤報酬，但如有虧損
      仍由其負責補回，反訴原告認為尚屬公平乃同意其要求，否則反訴原告又何以
      願意將數百萬之資金「無息」提供反訴被告使用？此乃一般所謂「高獲利高風
      險」之商業法則。
  ５、反訴被告前開書狀第六頁末三行又主張「．．．反訴被告前後商借反訴原告達
      二十七次，每次都是補反訴原告交割不足．．．與其虧損金額根本風馬牛不相
      干．．．」云云，惟查前開反訴被告已自承其匯入款項係為補交割款之不足之
      事實，而反訴原告原附表一所計算虧損金額，係以反訴原告帳戶內每月買進及
      賣出金額加以總計而得出虧損金額，而依附表二所示交割款之不足亦屬虧損之
      一部份，反訴被告既已曾陸續匯入補足交割款項，即已補回部份虧損，反訴原
      告乃再加以扣除後得出實際反訴被告應補回而未補回之虧損金額，乃反訴被告
      應給付之金額，其計算有憑有據並符合事理，前開反訴被告所辯應屬無理由。
  ６、反訴被告同前開書狀第六頁第二點所辯稱「．．．那麼為何在九十年二月十三
      日．．．當日報酬皆超過新台幣一萬元，為何反訴原告皆無分配淨利與反訴被
      告之舉動」等語，惟查，由反訴原告所提出附表一、附表二及被證三號交易明
      細表均顯示，於反訴被告所稱九十年二月至九十一年五月三日期間，反訴被告
      全權操作下每月均呈現虧損狀態，而於該虧損反訴被告尚未補回情形下，反訴
      被告自無由向反訴原告請求任何利潤報酬，至同年七月廿六日該日獲利高達四
      萬元，為難得情形，反訴被告遂向反訴原告表示，希望能分配該次獲利，反訴
      原告基於互信及鼓勵反訴被告之意，乃先行分配該次獲利，於同年七月卅一日
      轉帳二萬元與反訴被告作為利潤報酬，至於其餘前述虧損問題，因當時反訴被
      告仍繼續進行操作，雙方均期望有所獲利，故反訴原告當時並未積極要求其回
      補虧損，以待將來再行結算，由上開事實顯見反訴被告前開所辯應屬無據。
  ７、反訴原告前開於九十年七月卅一日曾匯款給付反訴被告二萬元報酬乙節，反訴
      被告初於本院九十二年一月二日筆錄第三頁供稱「法官：原告主張最後二萬元
      是還款，是否扣除？原告：二萬元是被告的還款，應該扣除。」等語在卷足稽
      ；惟嗣於反訴被告九十二年二月十三日民事準備二狀第五頁第三點卻又改口主
      張「三、被告所稱九十年七月廿六日當日交易獲利四萬四千元，並提出七月卅
      一日轉入二萬元之證明，惟查，七月十八日曾有其他帳戶匯入二萬元，故此筆
      金額實為七月十八日原告代被告向第三人借款之額，而由被告於七月卅一日匯
      入原告帳戶，原告再將該筆金額匯入第三人帳戶。」等語；惟查前開反訴被告
      所稱反訴原告附表二所示（即被證四第十頁所示）九十年七月十八日由其他帳
      戶跨行轉帳匯入二萬元，實係反訴原告由另郵局帳號00000000000
      0000號帳戶所轉入之金錢，此部份有第一商業銀行交易明細及反訴原告郵
      局存證帳號足證，反訴被告竟指其為其代向第三人借貸匯入之金錢，意圖用以
      主張前開原反訴原告九十年七月卅一日所給付二萬元報酬為償還其代向第三人
      借款云云，而於反訴原告提出前開事證後，反訴被告始又改口稱其主張有誤云
      云，更顯見反訴被告虛構杜撰之情不言自明。
  ８、反訴被告前開書狀又主張係因恐違約交割影響其自身信用而一再借款與反訴原
      告云云，惟查本件係反訴原告陸續以數百萬元資金供反訴被告全權代為操作買
      賣，而依附表所示各期交割之差額均僅數百元至數萬元，如依反訴被告所稱應
      由反訴原告自行負擔者，則反訴被告何有不於當時即要求反訴原告提供之理？
      且其金額非巨，反訴原告又有何不提供反而須一再向反訴被告「借款」之理？
      且由反訴被告至九十一年六月前仍再繼續代反訴原告操作買賣及一再匯入補足
      差額款項，而反訴被告因代為操作，自明知反訴原告前開所從事交易帳戶中仍
      有不少金錢，反訴被告何有不立即要求歸還之理？且如反訴被告有曾要求反訴
      原告償還其所稱「借款」而反訴原告不還者，則衡情反訴被告自當會拒絕再為
      反訴原告操作買賣，而何以至九十一年六月前仍繼續代反訴原告操作並一再自
      行匯款補足差額？由上開事實顯見反訴被告自九十年三月廿九日至九十一年六
      月十日間多達廿七次自匯款入帳戶補足差額之舉，乃依約定自行補足差額而非
      借款與反訴原告，事理甚明。至於反訴被告前開書狀其餘主張均係虛構之詞，
      意圖混淆爭點，應不足採信。
、證據：提出下列證物為證：
  被證一：丙○○「華通證券投資顧問股份有限公司投資經理」名片一件。
  被證二：元信證券法人授權書、允許書與代理開戶買賣授權書一件。
  被證三：日盛證券股份有限公司中和分公司及元信證券股份有限公司有價證券買賣
          對帳單。
  被證四：乙○○第一商業銀行中和分行活期儲蓄存款存摺。
  被證五：郵政儲金匯業局儲戶交易明細表一件。
  被證六：第一商業銀行交易明細及乙○○台北光復郵局郵政存簿儲金簿各一件。
丙、本院依原告聲請函元信證券股份有限公司（已合併予日盛證券股份有限公司）查
    詢「元信證券法人授權書、允許書與代理開戶買賣授權書」之作用及其二造間之
    權利義務關係。
    理    由
一、原告起訴原主張依據消費借貸關係請求被告給付七十六萬零三十二元，及自附表
    所列之日起至清償日止，按年息百分之五計算之利息，及願供擔保，請准宣告假
    執行。嗣於後訴訟繫屬中之九十二年二月十三日改為請求被告給付八十三萬二千
    六百元，及自附表一所列之日起至清償日止，按年息百分之五計算之利息，及願
    供擔保，請准宣告假執行。並於九十二年三月十三日主張追加請求權基礎，依民
    法第一百八十一條、一百八十二條請求被告應償還不當得利款項等語。經核原告
    係擴張應受判決事項之聲明，且其前後之請求均係基於兩造間金錢往來之同一基
    礎事實，其追加併依民法第一百七十九條不當得利為請求權基礎，依民事訴訟法
    第二百五十五條第一項第二、三款規定，尚無不合，合先敘明。
二、得心證之理由：
（一）本訴部分：
  １、原告起訴主張被告於九十年四月十七日起至九十一年六月十日期間，向其借款
      合計八十三萬二千六百元（詳如附表一所示），惟經其多次催討，被告竟否認
      債務存在，爰依法請求被告如數返還，及如認兩造間並無借貸關係存在，則亦
      依不當得利之法律關係請求被告如數返還。
      被告則以：伊未與原告間有何借貸關係存在等語，資為抗辯。
  ２、原告主張被告於九十年四月十七日起至九十一年六月十日止，陸續向其借貸如
      附表一所示之款項，金額合計八十三萬二千六百元之事實，固據其提出臺北縣
      中和地區農會存摺存款簿（見本院卷第一二五頁至第一三二頁）為證，被告雖
      不否認原告曾將附表一所示之款項轉入被告在第一銀行中和分行帳戶之事實，
      惟否認與原告間有何借貸之關係，並以前開情詞置辯。是本件兩造之主要爭執
      即在於，原告於附表一所示之各筆匯款究是否為被告之借款。
  ３、按稱消費借貸者，謂當事人一方移轉金錢或其他代替物之所有權於他方，而約
      定他方以種類、品質、數量相同之物返還之契約。民法第四百七十四條第一項
      定有明文。又當事人主張有利於己之事實者，就其事實有舉證之責任。民事訴
      訟法第二百七十七條前段亦有明定。查，原告主張被告於附表一所示之日期向
      借款，然為被告所否認，原告自應就其主張兩造間存在消費借貸契約之有利於
      己之事實，負舉證責任。原告雖提出轉帳交易記錄，惟該紀錄充其量僅能證明
      有金錢之交付，並無法證明兩造間究如何成立前述借貸契約之合意約定存在，
      且原告於本院訊問時亦自認兩造間存在證券全權委託操作契約之關係（見本院
      卷第一二三頁），顯非其所主張借貸契約法律關係，是原告既未能舉證證明其
      兩造間存在有何消費借貸契約，其請求被告返還借款即非可取。
  ４、茲應再審究者為，原告於附表一所示之日期匯款予被告，被告是否成立不當得
      利，而應負返還之責任。按不當得利須以無法律上之原因而受利益，致他人受
      損害，為其要件。查，兩造間存在證券全權委託操作契約之關係，有元信證券
      法人授權書、允許書與代理開戶買賣授權書可稽（見本院卷第二八頁）。而原
      告須與被告負連帶保證責任等情，亦經本院函元信公司（嗣已合併予日盛證券
      股份有限公司）查復，有日盛公司九十二年二月十三日（九二）日證管字第一
      四一號函可參（見本院卷第一六九頁），足見原告之所以於如附表一所示之日
      期匯款予被告，即因其係受任人，不能讓委託人違約交割，而被告以手頭不方
      便，請原告先代為墊款之故（見本院卷第一二三頁），是被告既係基於兩造間
      之證券全權委託操作契約之關係，方由原告匯款以補其不足之交割款，被告續
      受有利益，亦非屬無法律上之原因，尚與前開要件有所不符，從而，原告主張
      依不當得利請求被告返還款項云云，亦非可取。
  ５、綜上所述，原告主張依消費借貸及不當得利之法律關係，請求被告返還如附表
      一所示之款項，及其法定遲延利息等，即均屬無據，不應准許。
（二）反訴部分：
  １、反訴原告提起反訴主張：反訴被告於九十年二月間向其要約，於元信證券股份
      有限公司中和分公司（以下簡稱元信公司中和分公司，嗣於九十一年十月一日
      更改為日盛證券股份有限公司中和分公司）開立證券交易戶（帳號：2 2443號
      ）及於第一商業銀行中和分行開立證券交易轉帳戶（帳號：00000000000號）
      ，因反訴被告誇稱伊專業上之能力可以代反訴原告操作買賣股票獲利，雙方乃
      口頭約定，由其前開銀行帳戶提供資金及以前開證券交易帳戶，委由反訴被告
      代為操作買買股票，倘買賣股票獲利時，反訴被告可以獲取該獲利部分之二分
      之一作為報酬，倘因反訴被告操作致生虧損時，則由反訴被告負責補足其帳戶
      中之虧損部分，雙方並出具委託買賣股票授權書與元信證券公司。孰料反訴被
      告自受託代為管理及買賣股票後，非但未有獲利，更連連造成其帳戶資金之虧
      損，自九十年二月份起至九十一年六月份止之受託股票買賣之期間內，總計虧
      損達二百八十三萬四千八百二十七元，扣除反訴被告自九十年四月十三日起至
      九十一年六月六日止，因每一筆交易虧損而應補足交割款項，陸續匯款至前述
      反訴原告銀行帳戶，共計七十五萬九千六百元後，反訴被告應再償還反訴原告
      二百零七萬五千二百二十七元，及自反訴起訴狀繕本送達翌日起至清償日止之
      法定遲延利息。
      反訴被告則以：兩造間既存在委任關係，依民法第五百二十八條至第五百三十
      五條，受任人處理委任之事務，其結果無論利與害，均由委任人受之，反訴原
      告稱兩造有操作虧損，則虧損全由反訴被告負擔，此內容不實，及伊僅於有利
      潤時分得其中百分之二十，反訴原告稱兩造已達成「淨利由反訴原告給與反訴
      被告二分之一」之約定，亦非事實，應由反訴原告負舉證責任等語，資為抗辯
      。
  ２、反訴原告主張反訴被告於九十年二月間向其要約，於元信公司中和分公司開立
      證券交易戶（帳號：2 2443號）及於第一商業銀行中和分行開立證券交易轉帳
      戶（帳號：00000000000號），因反訴被告誇稱伊專業上之能力可以代反訴原
      告操作買賣股票獲利，雙方乃約定，由其前開銀行帳戶提供資金及以前開證券
      交易帳戶，委由反訴被告代為操作買買股票之事實，業據提出「華通證券投資
      顧問股份有限公司投資經理」名片、元信公司中和分公司九十年二月至九十一
      年六月之有價證券買賣對帳單、元信證券法人授權書、允許書與代理開戶買賣
      授權書、銀行存摺交易明細、及元信證券公司交易對帳單等件為證，反訴被告
      雖不否認兩造間有全權委託證券操作之約定，惟否認有操作虧損，則虧損全由
      反訴被告負擔，及淨利由反訴原告給與反訴被告二分之一之口頭約定，並以前
      情置辯。，是本件兩造之爭執點應為：兩造間有無上開操作虧損，則虧損全由
      反訴被告負擔，及淨利由反訴原告給與反訴被告二分之一之約定？
  ３、按當事人主張有利於己之事實者，就其事實有舉證之責任。民事訴訟法第二百
      七十七條前段定有明文。經查：反訴原告主張兩造間口頭約定，由其前開銀行
      帳戶提供資金及以前開證券交易帳戶，委由反訴被告代為操作買買股票，倘買
      賣股票獲利時，反訴被告可以獲取該獲利部分之二分之一作為報酬，倘因反訴
      被告操作致生虧損時，則由反訴被告負責補足其帳戶中之虧損部分云云，然為
      反訴被告所否認，依前開規定，自應由反訴原告就此一有利於己之事實負舉證
      責任。查，反訴原告雖提出反訴原告轉帳憑證一件為證，主張係因反訴被告於
      九十年七月廿六日當日代為買賣股票結果，扣除交易稅、手續費等後，有四萬
      四千元之獲利，反訴原告應反訴被告之要求於股款交割次日即同年七月卅一日
      轉帳二萬元報酬與反訴被告云云，然為反訴被告所否認，且四萬四千元之二分
      之一應為二萬二千元，而非二萬元，兩造間既僅係委託股票操作之關係，而非
      至親，反訴被告自不可能捨棄該二千元之利得，足見該等款項並非分配利潤可
      知，此外，反訴原告既未能舉證以實其說，其主張兩造間有「倘買賣股票獲利
      時，反訴被告可以獲取該獲利部分之二分之一作為報酬，倘因反訴被告操作致
      生虧損時，則由反訴被告負責補足其帳戶中之虧損部分」云云，即非可取。
  ４、綜上所述，反訴原告主張因反訴被告操作股票致其虧償二百八十三萬四千八百
      二十七元，依兩造間有關盈虧負擔之口頭約定，請求反訴被告扣除反訴被告自
      九十年四月十三日起至九十一年六月六日止，因每一筆交易虧損而應補足交割
      款項，陸續匯款至前述反訴原告銀行帳戶，共計七十五萬九千六百元後，反訴
      被告應再償還反訴原告二百零七萬五千二百二十七元，及自反訴起訴狀繕本送
      達翌日起至清償日止之法定遲延利息云云，亦非有據，亦不應准許。
三、綜上所述，原告主張依消費借貸及不當得利之法律關係，請求被告返還八十三萬
    二千六百元，及如附表一所示之日起至清償日止之法定遲延利息等，均屬無據，
    不應准許。反訴原告主張依兩造間有關盈虧負擔之口頭約定，請求反訴被告償還
    反訴原告二百零七萬五千二百二十七元，及自反訴起訴狀繕本送達翌日起至清償
    日止之法定遲延利息云云，亦非有據，亦不應准許。
四、原告受敗訴判決，其假執行之聲請即失所依據，反訴原告之訴既經駁回，其假執
    行之聲請亦失所據，均併予駁回。
五、至兩造其餘之攻擊或防禦方法，及未經援用之證據，經本院斟酌後，認為均不足
    以影響本判決之結果，無逐一詳予論駁之必要。
六、結論：
    本件原告之訴及反訴原告之訴均為無理由，依民事訴訟法第七十八條，判決如主
    文。
中      華      民      國    九十二    年      六      月      六      日
                                  民事第三庭法      官  張明輝
右為正本係照原本作成
如對本判決上訴，須於判決送達後廿日內向本院提出上訴狀
中      華      民      國    九十二    年      六      月      六      日
                                            法院書記官  周其祥


司法院資訊處製作；財團法人民間司法改革基金會備份。
